【裁判字號】    97,交聲,545
【裁判日期】    970508
【裁判案由】    聲明異議
【裁判全文】
臺灣彰化地方法院交通事件裁定         97年度交聲字第545號
原處分機關  交通部公路總局臺中區監理所彰化監理站
即移送機關
異  議  人  甲○○
即受處分人
上列異議人即受處分人因違反道路交通管理處罰條例案件，對於
交通部公路總局臺中區監理所彰化監理站民國97年4 月10日所為
之處分（原處分案號：彰監四字第裁64—Z00000000 號），聲明
異議，本院裁定如下：
    主  文
異議駁回。
    理  由
一、原處分意旨略以：異議人即受處分人甲○○於民國97年2 月
    28日下午4 時58分許，駕駛施雪美所有之車牌號碼M6-3199
    號自小客車，行經臺76線西向22公里150 公尺處，因「行駛
    快速公路未依規定變換車道（於加速車道任意跨越槽化線行
    駛至主線車道）」之違規事實，經內政部警政署國道公路警
    察局第三警察隊以公警局交字第Z00000000 號舉發違反道路
    交通管理事件通知單依法舉發，並於97年4 月10日以彰監四
    字第裁64-Z00000000號裁決書，裁處罰鍰新臺幣3000元，於
    法應無不合等語。
二、聲明異議意旨略以：異議人確有於上揭時間駕駛汽車行經違
    規地點並為警攔停，經詢問有無帶行照後，就直接開單舉發
    其違規，但伊並沒有違規，也不知道舉發違規之採證照片是
    如何產生，爰依法聲明異議，請求撤銷原處分等語。
三、按汽車行駛於高速公路、快速公路或設站管制之道路，不遵
    使用限制、禁止、行車管制及管理事項之管制規則而未依規
    定變換車道者，處汽車駕駛人3000元以上6000元以下罰鍰，
    道路交通管理處罰條例第33條第1 項第4 款定有明文。又汽
    車行駛高速公路及快速公路，其車道之使用，除因交通事故
    及道路施工依臨時或可移動標誌指示或公路警察指揮外，應
    依設置之交通標誌、標線或號誌之規定；汽車在行駛途中，
    不得驟然或任意變換車道，如欲超越前車或變換車道時，應
    先顯示方向燈告知前後車輛，並保持安全距離及間隔，方得
    超越或變換車道；違反本規則之規定，依本條例或其他有關
    法令之規定處罰，高速公路及快速公路交通管制規則第8 條
    第1 項、第11條、第29條分別定有明文。
四、經查：
    （一）本件異議人甲○○於前開時間駕駛前開自小客車，行
          經臺76線西向22公里150 公尺處，因「行駛快速公路
          未依規定變換車道（於加速車道任意跨越槽化線行駛
          至主線車道）」之違規，為內政部警政署國道公路警
          察局第三警察隊依道路交通管理處罰條例第33條第1
          項第4 款之規定，掣單舉發其違規行為，並經原處分
          機關於97年4 月10日以彰監四字第裁64-Z00000000號
          裁決書裁處之事實，有上開舉發違反道路交通管理事
          件通知單及交通部公路總局臺中區監理所彰化監理站
          違反道路交通管理事件裁決書各1 紙及違規照片6 張
          在卷可稽，堪認屬實。
    （二）本件異議人對於其於上揭時間，駕駛汽車行經違規地
          點等情固不爭執，惟矢口否認有何違規行為。經查，
          證人即本件舉發員警乙○○於本院審理時具結證稱：
          「伊當日係與另一名同事江智群警員駕駛警車在臺76
          線西往東方向埔心交流道後方路段處執行勤務，渠等
          看見一輛白色BMW 自小客車從匝道駛入臺76線後，就
          跨越槽化線進入主要車道，伊與同事即開車尾隨在該
          自小客車後方，約行駛1 公里在路肩較寬處將之攔停
          舉發」等語（見本院97年4 月30日訊問筆錄），核與
          本院當庭勘驗證人庭呈之現場舉發錄影光碟，於97年
          2 月28日下午4 時58分42秒，有一輛銀白色自小客車
          在加速車道內任意跨越槽化線駛入主線車道，所顯示
          之客觀情狀相符（見本院97年4 月30日勘驗筆錄）。
          矧證人乙○○僅係執勤員警，其與異議人間不僅未有
          任何嫌隙，係毫不相識之人，且其當時值勤之位置係
          在匝道口後方路段，依當時天候晴、日間自然光線，
          證人當可清楚辨識前方加速車道之車輛動態，又證人
          於目睹異議人駕車跨越槽化線之違規情事後，旋即駕
          車尾隨並當場攔停舉發，當無誤認違規車輛之可能；
          況證人執行公務本身受行政懲處責任之監督，到庭具
          結作證更以刑罰擔保其真實性，殊無甘冒行政懲處及
          刑法偽證罪責任，而刻意誣陷異議人之理，其證言殊
          堪採信。至異議人雖另於本院審理時辯稱：「伊駕駛
          之BMW 自小客車車身為銀色，而非證人所稱之白色」
          云云，並提出行車執照為據，惟經本院勘驗前揭舉發
          錄影光碟之結果，當日下午天氣晴朗，在日光反射下
          ，車身顏色究為銀白色或白色，不無誤認之可能，而
          本件舉發經過係員警目睹違規情事後隨即開車尾隨，
          並當場攔停，業如前述，違規車輛目標特定明確，佐
          以證人庭呈之舉發違規光碟錄音檔中，異議人於為警
          攔停後，並未當場爭執違規事實，反先詢問要罰多少
          錢，要求舉發員警免罰未果後，拒絕簽收該舉發通知
          單乙情，復與卷附內政部警政署國道公路警察局公警
          局交字第Z00000000 號舉發違反道路交通管理事件通
          知單之記載相合，益徵該違規自小客車之確為異議人
          所駕駛無訛，其前揭所辯顯係事後卸責之詞，無足採
          信。
    （三）按汽車自交流道、服務區或休息站進入主線車道時，
          應遵守交通標誌、標線、號誌指示行駛，並先利用右
          側加速車道逐漸增加車速，判明交通情況確達安全距
          離，方得駛入主線車道，為上揭高速公路及快速公路
          交通管制規則第7 條所明定；又槽化線，用以引導車
          輛駕駛人循指示之路線行駛，並禁止跨越；劃設於交
          岔路口、立體交岔之匝道口或其他特殊地點，道路交
          通標誌標線號誌設置規則第171 條第1 項亦有明文。
          是快速公路於各入出口匝道均劃有槽化線，核其規範
          目的，乃以槽化線之設置藉以區○○道○○道之往來
          車流，並使併流交通有較長之路段與時間，徐徐匯入
          交流，以免阻斷主線之交通，亦避免高速公路或快速
          公路高速行駛下，突然插入車輛，致使後方來車閃避
          不及，或避免駕駛人因相互爭道而發生壅塞情形，是
          以禁止駕駛人任意跨越行駛，以免發生危險，此亦為
          一般行駛於快速公路之汽車駕駛人所當知。依一般符
          合交通規則之駕駛行為，駕駛人如欲由匝道駛入主線
          車道，本應由匝道逐漸增加車速，並隨匝道之車流循
          序緩行入主線車道，方為適法。異議人竟捨此不為，
          而由匝道行駛至槽化線中間即直接切入主線車道之車
          流中，因而跨越該槽化線，顯然未遵守上述道路交通
          安全規則有關變換車道，跨越槽化線行駛之違規行為
          。異議人上開所辯，顯係卸責之詞，不足採信。
    （四）綜上所述，本件異議人於上揭時、地之違規行為事證
          明確，異議人亦無提出任何對其有利之證據供本院參
          酌，其空言否認違規之情，自不足採，原處分機關依
          道路交通管理處罰條例第33條第1 項第4 款，裁處罰
          鍰3000元，核無違誤，本件聲明異議人之異議為無理
          由，應予駁回。
據上論斷，應依道路交通案件處理辦法第19條，裁定如主文。
中    華    民    國    97    年    5     月    8     日
                  交通法庭法  官  胡宜如
以上正本證明與原本無異。
如不服本裁定，應於裁定送達後5日內向本院提出抗告狀。
中    華    民    國    97    年    5     月    8     日
                          書記官  蕭秀吉


司法院資訊處製作；財團法人民間司法改革基金會備份。
